【裁判字號】    98,台上,1691
【裁判日期】    980910
【裁判案由】    給付貨款
【裁判全文】
最高法院民事判決            九十八年度台上字第一六九一號
上  訴  人  甲○○
            乙○○
共      同
訴訟代理人  謝易達律師
被 上訴 人  亨翰貿易股份有限公司
法定代理人  丙○○
訴訟代理人  蘇誌明律師
上列當事人間請求給付貨款事件，上訴人對於中華民國九十八年
六月九日台灣高等法院第二審更審判決（九十六年度上更(一)字第
一二四號），提起上訴，本院判決如下：
    主  文
原判決廢棄，發回台灣高等法院。
    理  由
本件被上訴人主張：上訴人甲○○於民國八十九年四月五日邀同
上訴人乙○○為連帶保證人，與伊簽訂附條件買賣契約書（下稱
系爭買賣契約），以新台幣（下同）四百九十三萬元，向伊購買
Konica牌QD-21 數位彩色沖印設備一套（下稱系爭沖印機）。伊
已依約交付，詎甲○○除支付簽約金十五萬元及裝機款二百零八
萬元外，其餘原應自八十九年七月三十一日起，分十八期，按月
給付十五萬元，合計二百七十萬元之價款，均藉故拒不給付。依
系爭買賣契約第十五條第二款約定之類推適用，該尚未給付之價
金已視為全部到期。爰依買賣契約及連帶保證之法律關係，求為
命上訴人連帶給付二百七十萬元，及其中（已屆期）二百二十五
萬元自九十年十月五日起、其餘（未屆期）三期各十五萬元，依
序自九十年十一月一日、十二月一日，九十一年一月一日起加付
法定遲延利息之判決（被上訴人超過上開利息之請求部分，業經
第一審判決其敗訴確定）。
上訴人則以：被上訴人交付之系爭沖印機，有機器品質不佳，積
紙、彈丸夾卡彈、當機，暨列印之照片畫面模糊、有白色斑點或
橫線等無法補正之瑕疵。經上訴人甲○○通知被上訴人修補，迄
未修補，已予解除系爭買賣契約，被上訴人猶請求伊等連帶給付
價金，自屬無理。縱認甲○○不能解約，惟於被上訴人完成產能
、卡夾、色度、圖檔，暨上述各該瑕疵之修補前，伊仍得為同時
履行之抗辯，拒絕給付未付之價金。且依系爭買賣契約第一條約
定，系爭沖印機之買賣價格包含分期付款之利息。被上訴人未依
消費者保護法（下稱消保法）第二十一條第二項規定為（利率之
）記載，依同條第三項規定，伊亦不負（十八期）分期付款現金
交易價格（即二百五十七萬一千四百二十九元）以外價款之給付
義務等語，資為抗辯。
原審維持第一審所為被上訴人勝訴之判決，駁回上訴人之上訴，
無非以：經囑託國立台灣大學機械系鑑定結果，系爭沖印機雖確
實存有：未達型錄所載之「印相產能」；在色彩、亮度、銳利度
及對比方面，數位印放（正片印放）相片色度表現偏紅（灰色更
為明顯）等；及不能列印GIF 圖檔，暨列印TIFF圖檔時會導致當
機等瑕疵（下稱系爭瑕疵）。但上訴人甲○○既未於八十九年六
月八日（或九日）被上訴人交付沖印機之六個月內，解除系爭買
賣契約。而係於九十年六月十一日始寄交存證信函予被上訴人，
為解約之意思表示，即逾六個月期間。依民法第三百六十五條規
定，其解除權已消滅，不生解約之效力。況系爭沖印機在產能方
面，僅低於「最高」印相產能，仍符合「實際」印相產能。而數
位印放相片之色彩偏差，則可經由影像處理軟體調整改善。至不
能列印GIF 圖檔，或列印TIFF圖檔會導致當機部分，因該沖印機
尚可列印其他多種圖檔，即不能以上訴人提供（鑑定）之數位影
像檔案，係專門為檢驗影像之色調均勻度、色階真實度、灰階及
解析度等特徵而設計之圖片，執謂僅供一般營業使用之系爭沖印
機，有不符效用之情形。足見系爭沖印機之瑕疵非屬重大。甲○
○據以解除契約，亦顯失公平，不應准許。又該沖印機之瑕疵，
屬機器本身性能之物之瑕疵問題，於買賣契約成立時即已存在，
並非契約成立後始發生，更無容上訴人類推適用給付遲延法則，
執為於被上訴人未完成瑕疵之補修前，其得行使同時履行抗辯權
之依據，而拒絕給付未付價金之餘地。此外，甲○○向被上訴人
購買系爭沖印機，係供營業之用，非屬消費行為，核無消保法相
關規定之適用。上訴人抗辯：依消保法第二十一條第三項規定，
伊不負（十八期）分期付款之現金交易價格（即二百五十七萬一
千四百二十九元）以外價款之給付義務云云，仍無可取。從而，
被上訴人本於買賣契約及連帶保證之法律關係，請求上訴人連帶
給付二百七十萬元之本息，為有理由，應予准許等詞，為其判斷
之基礎。
按判決有理由前後牴觸，或主文與理由不符之情形之一者，即屬
民事訴訟法第四百六十九條第六款所謂判決理由矛盾，均足為發
回更審之原因（參見本院五十三年台上字第三五七一號判例）。
本件原審先謂：系爭沖印機雖有系爭瑕疵，但上訴人甲○○既未
於八十九年六月八日（或九日）被上訴人交付沖印機之六個月內
，解除系爭買賣契約。而係於九十年六月十一日始寄交存證信函
予被上訴人，為解約之意思表示，即逾六個月期間。依民法第三
百六十五條規定，其解除權已消滅，不生解除契約之效力。繼之
謂：系爭沖印機之瑕疵非屬重大，甲○○據以解除契約，顯失
公平，不應准許云云。前後就甲○○之解除權是否已消滅之論述
牴觸，不無判決理由矛盾之違誤。又買賣因物有瑕疵，而出賣人
應負擔保之責者，除有顯失公平之情形外，買受人即得解除契約
，觀諸民法第三百五十九條規定自明。所謂解除契約，顯失公平
，係指瑕疵對買受人所生之損害，與解除契約對出賣人所生之損
害，有失平衡而言。準此，倘上訴人仍有解除契約之權利，則原
審於未就系爭沖印機之瑕疵，對於買受人即上訴人甲○○所生損
害，與解除買賣契約對於出賣人即被上訴人所生之損害間，究有
何失衡之處？予以調查審認前，遽以該瑕疵非屬重大，認定甲○
○之解除契約，顯失公平，亦有可議。再者，物之出賣人就其交
付之買賣標的物，有應負擔保責任之瑕疵，其瑕疵係於契約成立
後始發生者，出賣人除負物之瑕疵擔保責任外，同時構成不完全
給付之債務不履行責任。買受人如請求補正瑕疵，在出賣人補正
前，非不得行使同時履行抗辯權。此於種類之債，在特定時即存
有瑕疵者，買受人當然亦得請求補正或賠償損害，並有民法第二
百六十四條關於同時履行抗辯權規定之適用。苟出賣人應負擔保
責任之瑕疵於契約成立後（交付前）始發生者，買受人如請求補
正瑕疵，在出賣人補正前，買受人既非不得行使同時履行抗辯，
則該瑕疵倘係於契約成立時，即已存在，尤無買受人不得行使同
時履行抗辯權之理。是以依原審所認定系爭沖印機之瑕疵，屬機
器本身性能之物之瑕疵問題，於買賣契約成立時，即已存在之事
實，上訴人甲○○即非不得請求被上訴人修補，且在被上訴人為
修補前，得為同時履行之抗辯，拒絕給付未付之價金。乃原審竟
認甲○○不得行使同時履行抗辯權，而為不利於上訴人之判決，
其所持法律見解是否允洽？已有商榷之餘地。況系爭買賣契約（
第一條），就「標的物名稱、數量及價格」之約定，似僅記載名
稱（Konica牌QD-21數位彩色沖印設備一套）及機型（QDD-1500V
沖印機（PLUS）；QDF-32V 沖片機），至「機號」欄位，則付諸
闕如（見一審卷第一宗九頁）。原審未遑究明系爭沖印機之買賣
契約是否非屬種類之債？如屬種類之債，其瑕疵是否不能修補？
及該機器於特定時，其瑕疵是否已不存在？等事項，逕認上訴人
無類推適用給付遲延法則，為同時履行之抗辯，拒絕給付未付價
金之權利，而為駁回上訴人上訴之判決，尤嫌速斷，自屬難昭折
服。上訴論旨，指摘原判決不當，求予廢棄，非無理由。
據上論結，本件上訴為有理由。依民事訴訟法第四百七十七條第
一項、第四百七十八條第二項，判決如主文。
中    華    民    國  九十八  年    九    月    十    日
                      最高法院民事第三庭
                          審判長法官  蘇  茂  秋
                                法官  陳  碧  玉
                                法官  王  仁  貴
                                法官  張  宗  權
                                法官  高  孟  焄
      本件正本證明與原本無異
                                      書  記  官
中    華    民    國  九十八  年    九    月  二十二  日
                                                     ｍ


司法院資訊處製作；財團法人民間司法改革基金會備份。
